臺灣士林地方法院民事判決　九十一年度重訴字第四七號
　　原　　　告　新加坡商普思科立達有限公司
　　法定代理人　甲○○
　　法定代理人　乙○○
當事人間給付貨款事件，本院判決如左：
被告應給付原告美金壹拾玖萬零柒佰捌拾元及如附表一所示之利息。
訴訟費用由被告負擔。
本判決於原告以新台幣貳佰貳拾壹萬伍仟元供擔保後，得假執行。被告如於假執行程
序實施前，以新台幣陸佰陸拾萬捌仟壹佰貳拾玖元為原告供擔保後，得免為假執行
。
一、原告方面：
　一聲明：如主文第一項所示，及為以供擔保為條件之假執行宣告。
  二陳述：
        (一)被告曾於民國八十九年間，陸續向原告購買各式通訊材料。依據兩造間所
          成立之買賣關係，原告應於約定時間 (其期間自八十九年七月間起至九十
          年十月間止) 交付相關材料予被告；被告則應給付該等材料之價金予原告
          。原告自八十九年七月間起，即依約陸續交付相關材料予被告。迄至八十
          九年十二月間，因被告片面要求取消兩造間之買賣關係，並要求原告停止
          交貨，致原告未能繼續交貨為止（關於原告因被告片面取消買賣關係所受
          之損害，原告將另向被告請求賠償），原告共計交付美金五十七萬九千三
          百六十五元之材料予被告。被告僅陸續給付美金二十八萬七千零一十五元
          ，嗣即以公司財務困難為由，不再付款。原告為顧及與被告間商誼，乃與
          被告協商還款事宜，雙方同意被告自九十年三月起，以每月給付原告美金
          二萬元至八萬元之方式，分期還清上開貨款。被告於九十年三月、四月、
          五月、六月及七月間，分別給付原告美金二萬零二百六十二元、美金二萬
          零四百一十六元、美金二萬零一百二十元、美金二萬零四百零八元及美金
          二萬零三百六十一元，合計美金一十萬一千五百六十七元後，又再度停止
          付款。被告目前積欠原告之總金額為美金一十九萬零七百八十三元，爰依
          買賣之法律關係請求被告給付前開價金及如附表一所示之法定遲延利息。
        (二)對被告抗辯所為陳述：
          1.按當事人締結契約，對於契約必要之點意思必須一致，買賣契約以價金
            及標的物為其要素，價金及標的物，自應屬買賣契約必要之點，茍當事
            人對此兩者意思未能一致，其契約即難謂已成立。最高法院四十年台上
            字第一四八二號著有判例。本件兩造間對擬購回或取回被告庫存存貨之
            「標的物」及「價金」之契約之必要之點，意思未能一致，因此兩造間
            並未成立任何購回、或取回庫存以抵償貨款之契約，此有下列事證可稽
            ：
            被告曾於九十年三月間提議，由原告購回被告之部份庫存以抵償其積
              欠之貨款之解決方案。原告立即向被告表示原告不負向被告購回或取
              回任何庫存存貨之義務，惟如被告之存貨中有原告之其他客戶所需求
              之貨品，原告可考慮協助被告處理。
            嗣後，原告為瞭解存貨中是否有其他客戶所需求，製造期限不超過一
              年之可用之零組件（按「可用」英文為"usable"，即有其他客戶有需
              求者，該等零組件以下稱「可用存貨」），請被告安排原告至倉庫檢
              驗其存貨。
            原告於實地檢驗存貨後，乃就原告擬購回或取回之「標的物」之明細
              及數量，及擬購回或取回之「標的物」之「價金」之單價之明細（按
              此價金係原告按當時之市場情況提出之商業上之合理價格，即考量存
              貨已「庫存」近約一年、通訊科技產品之日新月異，及市場需求等因
              素而訂出之價格），向被告發函提出取回該等「可用存貨」可抵償貨
              款之總金額共美金五萬六千二百四十四元。惟被告並未接受此提議。
            原告因被告拒絕接受原告要約函之提議，且又不清償積欠之貨款，原
              告乃於同年七月底再次發函催告被告給付積欠之全部貨款。
            原告為解決被告積欠貨款之問題，乃於九十年八月底再提出清償貨款
              之另一解決方案，包括請求被告立即清償欠款美金一十九萬零七百八
              十三元等，惟被告並未接受。綜上所述，可見兩造就購回或取回契約
              存貨以抵償貨款契約之「標的物」及「價金」之必要之點，自始至終
              ，意思並無一致，兩造間並未成立任何購回或取回存貨以抵償貨款之
              契約，甚明。被告主張原告承諾取回全部庫存以抵償美金一十七萬八
              千六百一十三元云云，並非事實。
          2.被告稱兩造於九十年六月二十七日會商達成協議，原告承諾取回剩餘有
            用庫存，以抵讓被告貨款，被告折算應取回之剩餘庫存總價為美金十七
            萬八千六百十三元云云，然查買賣契約之成立，須雙方對於必要之點即
            「標的物」及「價金」兩者互相表示意思一致，否則契約不成立。查本
            件兩造間並未成立原告取回可用庫存，以抵讓美金十七萬八千六百十三
            元之契約。兩造間於九十年六月間約定由原告至被告倉庫檢驗存貨中，
            是否有其他客戶需求之「可用存貨」。原告檢驗庫存後，即發出要約函
            （提議抵償貨款共美金五萬六千二百四十四元）予被告，惟被告不接受
            此提議。因此，兩造間並未成立任何購回／取回可用存貨以抵償貨款之
            契約。被告向原告訂購通訊材料之買賣契約，係賣斷契約。原告本不負
            向被告購回或取回任何庫存之義務。依法而言，自不許被告於訂購貨品
            近一年之後因庫存存貨未用有虧損而圖將此責任轉嫁予原告公司。
          3.被告稱雙方檢驗庫存後，經查庫存之存貨均屬完整可用之存貨，而通過
            驗收云云。然查，原告檢驗存貨後，即發要約函通知被告「可用存貨」
            之明細。被告主張庫存之存貨均屬完整可用之存貨而通過驗收云云，顯
            與事實不符。
          4.被告稱原告對於取回庫存乙節，提出未於原先合意內容之不合理折價，
            藉此作為其毀約取回庫存之手段云云。然查，存貨中是否有「可用存貨
            ，或有無瑕疵，須待原告至倉庫檢驗存貨方能得知，因此，在發要約函
            之前，兩造對於買賣契約之「標的物」並無意思表示一致可言，對「標
            的物」之「價金」自無任何合意可言。被告稱兩造間對價金有合意云云
            ，並非事實。此外，「可用存貨」係指驗貨當時（即九十年七月間），
            原告之客戶有需求擬購買之貨品，因此，其價格自應為「可用存貨」清
            償時（即交付予該等客戶之時）之九十年七月間之市價。蓋考量通訊科
            技產品日新月異、市場需求情形，及庫存近一年之舊貨較剛出廠之新貨
            價格上之貶低等因素，任何客戶絕不可能以一年前剛出廠之新貨之訂單
            價格購買此存放約一年之庫存舊貨，故原告提出以九十年七月間之市價
            購買要約函上之「標的物」，自屬商業上之合理價格，此亦為民法第三
            百四十六條第二項規定：「價金約定依市價者，視為標的物清償時清償
            地之市價」之意旨。被告稱原告提出之此「市價」顯不合理之折價，而
            應以當時訂單市價為準云云，顯違背經驗法則，自不足採。另被告提出
            之所謂ALCATEL公司之信函稱兩造間因有國外大廠協調，取回存貨折讓
            貨款之共識云云，並非事實。該信函中僅在表明希望與供應廠商繼續合
            作而已，並無隻字片語提及要求原告與被告協調取回存貨抵讓貨款。該
            信函顯與本案完全無關，被告之上開主張，純屬意圖卸責混淆視聽之說
            詞，自不足採。
二、被告方面：
  一聲明：
        (一)原告之請求於美金一萬二千一百七十元範圍外之訴應予駁回。
        (二)如受不利之判決，被告願供擔保，請准免為假執行。
  二陳述：
        (一)按原告提起本件之訴，無非以被告前與其於八十九年七月至九十年十月間
          存有貨料買買關係，迄至九十年三月起亞瑟公司與其協議每月以美金二萬
          元至八萬元方式清償前開買賣關係之應付未付貨款，惟至九十年七月起則
          未行再付等語，為其主張意旨。被告固不否認有前揭貨料買賣關係，惟查
          ，本件貨料原乃因被告為世界電信通訊大廠ALCATEL公司進行代工而在
          ALCATEL公司指示下向原告下單買進。惟因九十年間全球電信通訊產業空
          前不景氣，故在ALCATEL公司為其客戶（含被告在內）與各地零件廠（含
          原告在內）協調下，兩造於九十年六月廿七日會商達成協議，由原告向被
          告取回剩餘有用之庫存，以抵銷被告貨款之支付，茲詳明如下：
          1.依原告代表人丁志遠九十年（公元2001年）六月廿八日所發電子郵件自
            承：「謹此彙總昨日下午貴我電話所達協議結論如下：(1)亞瑟公司會於
            明日之前支付六月份款項美金二萬元；(2)於確認亞瑟公司存貨表後，對
            於壓製日期碼於一年內之有用存貨，Pulse同意抵讓亞瑟公司應付帳款
            。Pluse應收帳款之抵讓後差額，應與前開抵讓合意一同付清。亞瑟公
            司應儘速安排查驗庫存之日期。
          2.惟針對前開原告郵件內所載雙方合意內容，與實際情形有所出入之處，
            被告公司承辦人方靜文協理於九十年六月廿九日以電子郵件與原告確認
            ：「然而其中尚有部分與貴我間會談及您電子郵件中所提結論有所差異
            ：(1)亞瑟公司近日仍會支付美金二萬元，但並未承諾過是在今日付款；
            (2)你承諾我將於共同至工廠確認後，取回全部之可用庫存，在退回庫存
            後，當然亞瑟公司將儘快支付其結算之差額。為此，特請答覆是否接受
            前開情事，以便我們安排後續程序儘早結案。
          3.原告公司丁志遠就此於同日即九十年六月廿九日以電子郵件確認合意如
            下：（一）「．．．(2)請建議至貴公司倉庫檢驗可用庫存之日期」，而
            不再爭執其未於雙方先前合意範圍內所謂「壓製日期碼於一年內之有用
            存貨」等條件。
          4.原告於雙方約定之七月四日會勘檢驗庫存後，經查存均屬完整可用之存
            貨，而通過驗收然原告會勘後僅稱另期約會談。但對於取回庫存乙節，
            卻嗣後提出未於原先合意內容之不合理折價，藉此作為其悔約取回庫存
            之手段。
        (二)按民法第一百四十八條第二項規定：「行使權利，履行義務，應依誠實及
          信用方法」，查本件原告既已承諾取回庫存以抵讓被告應付未付價款，即
          應於查驗無誤後依約履行。經被告折算該應取回之剩餘庫存總價為美金一
          十七萬八千六百十三元，此與被告前應付原告貨款美金十九萬零七百八十
          三元扣抵，被告僅應再支付餘款一萬二千一百七十萬元。
        (三)原告復以被告就原告九十年七月十九日電子郵件未予置理乙節，據此主張
          雙方未能達成取回庫存扣除貨款之合意云云。惟查：
          1.前揭被告承辦人方靜文協理於九十年六月廿九日以電子郵件與原告就系
            爭取回存貨抵讓貨款之合意所為之確認「你承諾我將於共同至工廠確認
            後，取回全部之可用庫存，在退回庫存後，當然亞瑟公司將儘快支付其
            結算之差額」並特注明「特請答覆是否接受前開情事，以便我們安排後
            續程序儘早結案」等語。對此，原告丁志遠即於當日承諾並協議至被告
            倉庫驗收可用庫存之日期。至此，雙方取回庫存抵讓貨款之合意應已於
            當日（九十年六月廿九日）於被告明白請求確認下而達成合致，嗣後復
            經查驗合格在案。且前開合意既於當初國外大廠代為協調之下，兩造就
            「取回存貨抵讓貨款」所為之共識，其取回價格自應以兩造所當時所認
            知當時訂單市價為之，否則無法達成前開抵讓目的。
          2.次按民法第三百四十五條第二項規定：「當事人就標的物及其價金互相
            同意時，買賣契約即為成立。」同法第三百四十六條規定：「價金雖未
            具體約定，而依情形可得而定者，視為定有價金。價金約定依市價者，
            視為標的物清償時、清償地之市價。但契約另有訂定者，不在此限。」
            查兩造於當時背景下於電子郵件內之所以未載明價金乙項，除有前開國
            外大廠代為協調之背景外，復由於各該零件均有原告所出示訂單載明之
            市價可稽。且經雙方協調應取回各該零件仍應由原告確認毫無任何瑕疵
            始在於取回之範圍，因此自無所謂折價之問題可言。是原告嗣後反以大
            幅折算之價格以為該零件之「市價」，僅屬嗣後反悔或藉此情勢強迫被
            告接受之藉口。
          3.再按民法第一百五十三條規定：「當事人互相表示意思一致者，無論其
            為明示或默示，契約即為成立。當事人對於必要之點，意思一致，而對
            於非必要之點，未經表示意思者，推定其契約為成立，關於該非必要之
            點，當事人意思不一致時，法院應依其事件之性質定之」是以，退萬步
            言，縱認取回存貨抵讓貨款乙節尚涉及往來運費等應由何方負擔等之協
            議等，惟此應非買賣契約重要之點，不影響該買回抵讓之成立。又，倘
            原告認其嗣後所提出之大幅折價乙節，亦屬買賣契約重要之點而有待特
            行約定云云，則原告何以於兩造於會面協商之中、或協商後以電子郵件
            往來確認合意內容之前後過程中，絲毫未加提及？足徵本件取回存貨之
            價金，不論依其情形或以市價定之，兩造以原告所出示之發票所載金額
            為憑，應屬有據。
          4.是以，兩造包含價金在內之取回存貨抵讓貨款意思表示，既已於九十年
            六月廿九日完全合致。原告臨訟再以嗣後欲毀約而提出之「要求」、「
            和解方案」等復行爭執未達合意云云，於法自屬不合。
    理    由
壹、程序方面：
    本件原告起訴時係請求被告給付美金一十萬元、遲延利息及自九十一年一至五月
    未到期之美金共計九萬零七百八十三元，嗣於訴訟進行中因前開未到期之請求均
    已到期，故變更聲明請求被告給付美金一十九萬零七百八十三元及法定遲延利息
    ，符合民事訴訟法第二百五十五條第一項第四款之規定，且為被告所不爭執，應
    予准許。
貳、實體方面：
一、原告起訴主張：被告於民國八十九年間，陸續向原告購買各式通訊材料。依據兩
    造間所成立之買賣關係，原告應於約定時間 (其期間自八十九年七月間起至九十
    年十月間止) 交付相關材料予被告；被告則應給付該等材料之價金予原告。原告
    自八十九年七月間起，即依約陸續交付相關材料予被告。迄至八十九年十二月間
    ，因被告片面要求取消兩造間之買賣關係，並要求原告停止交貨，致原告未能繼
    續交貨為止，原告共計交付美金五十七萬九千三百六十五元之材料予被告。被告
    僅陸續給付美金二十八萬七千零一十五元，嗣即以公司財務困難為由，不再付款
    。原告為顧及與被告間商誼，乃與被告協商還款事宜，雙方同意被告自九十年三
    月起，以每月給付原告美金二萬元至八萬元之方式，分期還清上開貨款。被告於
    九十年三月、四月、五月、六月及七月間，分別給付原告美金二萬零二百六十二
    元、美金二萬零四百一十六元、美金二萬零一百二十元、美金二萬零四百零八元
    及美金二萬零三百六十一元，合計美金一十萬一千五百六十七元後，又再度停止
    付款。被告目前積欠原告之總金額為美金一十九萬零七百八十三元，爰依買賣之
    法律關係請求被告給付前開價金及如附表一所示之法定遲延利息。
二、被告則以：被告不否認與原告間有通訊零件之買賣契約及尚欠原告美金一十九萬
    零七百八十三元之事實，惟兩造已於九十年六月廿七日會商達成協議，由原告向
    被告取回剩餘有用之庫存，以抵銷被告貨款之支付，總計美金一十七萬八千六百
    一十三元，以被告應給付原告之美金一十九萬零七百八十三元扣除後，實際上被
    告僅需再給付原告美金一萬二千一百七十元云云置辯。
三、原告主張兩造間訂有電子零件之買賣契約，被告尚餘貨款美金一十九萬零七百八
    十三元未付之事實，業據原告提出材料採購單七紙、採購確認單七紙、發票六十
    四份（均為影本）為證，且為被告所是認，自堪信為真實。茲應審酌者，乃兩造
    間是否有由原告取回部分貨物以折抵貨款之合意及其金額若干？經查：
    (一)按當事人締結契約，對於契約必要之點意思必須一致，買賣契約以價金及標的
      物為其要素，價金及標的物，自應屬買賣契約必要之點，茍當事人對此兩者意
      思未能一致，其契約即難謂已成立，此有最高法院四十年台上字第一四八二號
      判例足資參照。
    (二)依兩造所提且均不否認為真正之往來電子郵件內容觀之，原告之代表人丁志遠
      （James）於西元二千零一年三月二十三日致被告公司之協理方靜文（Joyce
      ）之電子郵件稱：「．．．，(4)雖然亞瑟公司強力要求普思科立達公司購回總
      價美金一十九萬二千四百四十一元其非ALCATEL公司之存貨，普思科立達公司
      將把庫存表帶回檢查是否有其他客戶所需求者，再儘快回覆。普思科立達公司
      不負向亞瑟公司取回存貨之義務。我們將盡合理之努力協助亞瑟公司。」；復
      於西元二千零一年六月二十八日稱：「謹此彙總昨日下午貴我電話所達協議結
      論如下：(1)亞瑟公司會於明日之前支付六月份款項美金二萬元；(2)於確認亞瑟
      公司存貨表後，對於壓製日期碼於一年內之有用存貨，Pulse同意抵讓亞瑟公
      司應付帳款。Pluse應收帳款之抵讓後差額，應與前開抵讓合意一同付清。亞
      瑟公司應儘速安排查驗庫存之日期。」，依上開二件函件雖可證兩造間就由原
      告取回被告庫存壓製日期碼在一年內之可用存貨以抵銷貨款有初步之共識，但
      是否取回，尚應待原告確認是否有其他客戶需求及可用後，再加以決定，此時
      兩造間尚無達成取回庫存單以抵銷貨款之合意可言。
    (三)嗣於西元二千零一年七月四日兩造於被告公司倉庫檢驗存貨後，原告公司之代
      表人丁志遠即於同年七月十九日致函被告公司，稱：「謹通知西元二○○一年
      七月四日於亞瑟公司倉庫檢驗存貨之結果。自亞瑟公司取回部分存貨可抵償之
      總金額為美金五萬六千二百四十四元。亞瑟公司立即給付普思科立達公司結餘
      之欠款美金一十三萬四千六百九十四元八角六分之後（即至西元二○○一年七
      月十日欠款總額美金一十九萬零九百三十八元八角六分扣減美金五萬六千二百
      四十四元後之餘額），普思科立達公司將立刻取回該存貨」，該信函上並附有
      原告願取回貨品之編號、品名、數量及價格，依此信函，可認係原告就取回被
      告庫存貨品之品名、數量及價格所為之要約，惟被告就原告所為之要求並未承
      諾，故尚難兩造就取回被告存貨以抵銷被告積欠原告貨款一事已達成合意。
    (四)被告雖另辯稱原告既已確定可取回存貨之種類及數量，則應以該貨品當初之買
      賣價格為取回之價格云云。惟查，系爭被告庫存之貨品為通訊零件，且庫存期
      間已近一年，以目前通訊科技產品日新月異，新發表之通訊器材在市場上雖有
      高額之利潤，但經過一段時間，待其他更新之產品發表後，則先前之產品價格
      往往一落千丈，其售價甚至低至原價三分之一或更低者比比皆是，且該器材亦
      因時間之經過而有折舊產生，對其應有效能亦有影響，故被告稱原告應以當初
      買賣之價格為取回之價格，自無可取。至於原告提出之價格是否合理，乃被告
      就該價金是否接受之契約自由原則，被告既不願接受原告所提之要約，兩造即
      無取回之合意，被告所辯，自無足採。
四、按「稱買賣者，謂當事人約定一方移轉財產權於他方，他方支付價金之契約。」
    、「給付有確定期限者，債務人自期限屆滿時起，負遲延責任」、「遲延之債務
    ，以支付金錢為標的者，債權人得請求依法定利率計算之遲延利息。」、「應付
    利息之債務，其利率未經約定，亦無法律可據者，週年利率為百分之五」民法第
    三百四十五條第一項、第二百二十九條第一項、第二百三十三條第一項前段、第
    二百零三條定有明文。原告依兩造所訂之買賣契約既已將買賣標的物交付予被告
    ，被告即有給付買賣價金予原告之義務。從而，原告依買賣之法律關係，請求被
    告給付美金一十九萬零七百八十三元及如附表一所示之法定遲利息，為有理由，
    應予准許。
五、兩造陳明願供擔保請為宣告假執行或免為假執行，經核均與規定相符，爰分別酌
    定相當之擔保金額予以宣告。
六、據上論結，原告之訴為有理由，依民事訴訟法第第七十八條、第三百九十條第二
    項、第三百九十二條，判決如主文。
中　　　華　　　民　　　國　　九十一　　年　　　六　　　月　　 二十　　 日
                                    臺灣士林地方法院民事第二庭
~B法　　　官　許永煌
右為正本係照原本作成。
如對本判決上訴須於判決送達後廿日內向本院提出上訴狀。
中　　　華　　　民　　　國　　九十一　　年　　　六　　　月　 二十五　　 日
~B法院書記官　馮衍燕
